臺灣高雄地方法院民事裁定            100年度監宣字第289號
聲  請  人  劉炬宏
應監護宣告  劉鍾順娣
人
上列聲請人聲請監護宣告事件，本院裁定如下：
    主  文
宣告劉鍾順娣（女，民國○○年○ 月○○日生，身分證統一編號：Ｚ0
00000000號）為受監護宣告之人。
選定劉炬宏（男，民國○○年○○月○○日生，身分證統一編號：Ｚ000
000000號）為受監護宣告人劉鍾順娣之監護人。
指定劉育貞（女，民國○○年○ 月○○日生，身分證統一編號：Ｚ000
000000號）為會同開具財產清冊之人。
程序費用由受監護宣告人劉鍾順娣負擔。
    理  由
一、聲請意旨略以：聲請人劉炬宏為應受監護宣告人劉鍾順娣之
    長子，劉鍾順娣於民國100 年6 月11日因車禍受有頭部外傷
    併顱內出血、呼吸衰竭，雖延醫診治但不見起色，致已不能
    為意思表示或受意思表示，或不能辨識其意思表示之效果，
    已達受監護宣告之程度，聲請人爰依法聲請本院准予對劉鍾
    順娣為監護宣告，並選定聲請人為其監護人，及指定聲請人
    之胞妹劉育貞為會同開具財產清冊之人等語。
二、按「對於因精神障礙或其他心智缺陷，致不能為意思表示或
    受意思表示，或不能辨識其意思表示之效果者，法院得因本
    人、配偶、四親等內之親屬、最近一年有同居事實之其他親
    屬、檢察官、主管機關或社會福利機構之聲請，為監護之宣
    告」，民法第14條第1 項定有明文。又「法院應於鑑定人前
    訊問應受監護宣告之人。但有礙難訊問之情形或恐有害其健
    康者，不在此限」、「監護之宣告，非就應受監護宣告之人
    之精神或心智狀況訊問鑑定人後，不得為之」、「法院為監
    護之宣告時，應依職權就配偶、四親等內之親屬、最近一年
    有同居事實之其他親屬、主管機關、社會福利機構或其他適
    當之人選定一人或數人為監護人，並同時指定會同開具財產
    清冊之人」，民事訴訟法第602 條第1 項、第603 條；民法
    第1111條第1 項亦有明定。
三、經查，聲請人主張之事實，業據提出溪洲醫院診斷證明書1
    份及戶籍謄本4 紙為證。而本院於鑑定人義大醫院醫師蔡育
    敦前訊問劉鍾順娣，其均無法回答；經鑑定人蔡育敦醫師鑑
    定後認為：病患（即劉鍾順娣）出院的時候昏迷指數6 分，
    目前為8 分，復原可能性不大，為或受意思表示之能力欠缺
    ，已達監護宣告之程度等語（見本院100 年9 月28日鑑定筆
    錄），準此，劉鍾順娣因上揭意外致其心智缺陷，不能為意
    思表示及受意思表示，已達不能管理處分自己財產之程度，
    自堪認定，爰依法宣告其為受監護宣告之人。
四、次查，聲請人劉炬宏為受監護宣告人劉鍾順娣之長子，有戶
    籍謄本2 份在卷可參，審酌劉鍾順娣已喪偶，聲請人與受監
    護宣告人關係最為密切，並有意願擔任監護人，且劉鍾順娣
    之長女劉育貞、次子劉炬良均同意由聲請人擔任監護人，此
    有其等出具之同意書在卷為憑，是本院認由聲請人擔任監護
    人，應無不當，爰選定聲請人擔任劉鍾順娣之監護人。又聲
    請人既經本院選定為監護人，自應依民法第1112條規定，負
    責護養療治劉鍾順娣之身體及妥善為財產管理之職務，一併
    敘明。
五、另就指定會同開具財產清冊之人部分，聲請人聲請本院指定
    其胞妹劉育貞擔任會同開具財產清冊之人等語。本院參酌，
    劉育貞為受監護宣告人之長女，認由其擔任會同開具財產清
    冊之人，亦無不當，爰指定劉育貞擔任會同開具財產清冊之
    人。又依民法第1113條準用同法第1099條之規定，於監護開
    始時，監護人對於受監護宣告人之財產，應會同劉育貞於2
    個月內開具財產清冊並陳報法院，併此敘明。
六、依民事訴訟法第608 條第1 項，裁定如主文。
中    華    民    國  100     年    9     月    30    日
                  家事法庭    法  官  李嘉益
上為正本係照原本作成。
如不服本裁定關於選定監護人及指定會同開具財產清冊之人等部
分，應於送達後10日內向本院提出抗告狀，並繳納抗告費新臺幣
1,000 元；其餘關於宣告監護之部分，不得抗告。
中    華    民    國   100    年    9     月    30    日
                              書記官  李冠毅